【裁判字號】    99,訴,572
【裁判日期】    991014
【裁判案由】    毒品危害防制條例
【裁判全文】
臺灣基隆地方法院刑事判決               99年度訴字第572號
公  訴  人  臺灣基隆地方法院檢察署檢察官
被      告  乙○○
指定辯護人  義務律師謝秉原
上列被告因違反毒品危害防制條例案件，經檢察官提起公訴（99
年度偵字第2928、2944、3614號），本院判決如下︰
    主  文
乙○○販賣第二級毒品，累犯，處有期徒刑年捌月。未扣案之
販毒所得新臺幣伍仟元沒收，如全部或一部不能沒收時，以其財
產抵償之。
又販賣第二級毒品，累犯，處有期徒刑年捌月。未扣案之販毒
所得新臺幣壹萬元沒收，如全部或一部不能沒收時，以其財產抵
償之。
又販賣第一級毒品，累犯，處有期徒刑拾伍年。未扣案之販毒所
得新臺幣捌仟元沒收，如全部或一部不能沒收時，以其財產抵償
之。
又販賣第一級毒品，未遂，累犯，處有期徒刑柒年陸月。
又販賣第二級毒品，累犯，處有期徒刑年捌月。未扣案之販毒
所得新臺幣伍仟元沒收，如全部或一部不能沒收時，以其財產抵
償之。
又販賣第二級毒品，累犯，處有期徒刑年捌月。未扣案之販毒
所得新臺幣陸仟元沒收，如全部或一部不能沒收時，以其財產抵
償之。
又販賣第二級毒品，累犯，處有期徒刑年捌月。未扣案之販毒
所得新臺幣伍仟元沒收，如全部或一部不能沒收時，以其財產抵
償之。
又販賣第二級毒品，未遂，累犯，處有期徒刑貳年。
又販賣第一級毒品，累犯，處有期徒刑拾伍年。扣案之第一級毒
品海洛因貳大包又肆小包（其中壹大包內含拾貳小包，查扣時秤
得合計毛重捌拾肆點貳陸公克）均沒收銷燬之，包裝上開毒品之
包裝袋拾捌個，均沒收。
又共同販賣第二級毒品，累犯，處有期徒刑肆年。扣案之第一級
毒品海洛因壹小包（查扣時秤得毛重柒點陸陸公克）、第二級毒
品安非他命大包又貳小包（合計淨重壹佰零陸點壹玖公克，合
計驗餘淨重壹佰零伍點捌公克）均沒收銷燬之，包裝上開毒品之
包裝袋陸個、電子磅秤壹台、電子計算機壹台、ZIKOM 牌行動電
話壹支（內含SIM 卡貳張）、貳號分裝袋捌拾伍個、光滑面中型
分裝袋捌拾柒個、中型分裝袋肆拾捌個及00號分裝袋伍個，均沒
收。
應執行有期徒刑貳拾年。扣案之第一級毒品海洛因貳大包又伍小
包（其中壹大包內含拾貳小包，查扣時秤得合計毛重玖拾壹點玖
貳公克，調查局鑑驗合計淨重捌拾伍點貳玖公克，合計驗餘淨重
捌拾伍點貳肆公克）、第二級毒品安非他命大包又貳小包（合
計淨重壹佰零陸點壹玖公克，合計驗餘淨重壹佰零伍點捌公克）
均沒收銷燬之，包裝上開毒品之包裝袋貳拾肆個、電子磅秤壹台
、電子計算機壹台、ZIKOM牌行動電話壹支（內含SIM卡貳張）、
貳號分裝袋捌拾伍個、光滑面中型分裝袋捌拾柒個、中型分裝袋
肆拾捌個及00號分裝袋伍個，均沒收。未扣案之販毒所得新臺幣
萬玖仟元沒收，如全部或一部不能沒收時，以其財產抵償之。
    事  實
一、乙○○前因過失致死等案件，經臺灣板橋地方法院以93年度
    交訴字第70號判處過失致死罪有期徒刑10月、肇事逃逸罪有
    期徒刑1年2月，偽造文書罪有期徒刑8月，應執行有期徒刑2
    年6 月確定；又因偽造文書案件，經同法院以94年度訴字第
    965 號判處有期徒刑10月確定；又因偽造貨幣案件，經同法
    院以94年度訴字2185號判處有期徒刑3年6月確定；上開數罪
    嗣經同法院以96年度聲減字第1425號裁定減刑並定應執行刑
    有期徒刑5年，於97年11月5日假釋付保護管束，於98年7 月
    18日保護管束期滿，未經撤銷，視為執行完畢。
二、詎乙○○不知悔改，明知海洛因、安非他命係毒品危害防制
    條例所列管之第一、二級毒品，不得非法販賣，竟基於販賣
    第一、二級毒品之犯意，於附表所示之時、地，販賣第一級
    毒品海洛因、第二級毒品安非他命予丁○○以牟利。
三、乙○○基於販賣第一級毒品海洛因牟利之犯意，於99年6 月
    12日，在臺北縣新莊市○○路，以新臺幣（以下同）30萬元
    之代價，向真實姓名年籍不詳，綽號「志成」之成年男子，
    販入第一級毒品海洛因2大包又4小包（其中1 大包內已分裝
    成12小包，以上2大包又4小包查扣時秤得合計毛重84.26 公
    克，詳後述）。
四、乙○○與丙○○（另由臺灣臺中地方法院檢察署檢察官偵查
    中）係男女朋友關係，渠等基於共同販賣第二級毒品安非他
    命牟利之犯意聯絡，由乙○○出資1萬9 仟元，丙○○出資8
    萬元，以合計9萬9仟元之價格，於99年6 月14日22時許，在
    臺北市中山區○○○路20號美麗華百貨公司前，向上開綽號
    「志成」之男子，販入第二級毒品安非他命3 大包（合計淨
    重104.30公克，合計驗餘淨重104.02公克）。乙○○同時以
    2萬8仟元之價格，向「志成」購買第一級毒品海洛因1 小包
    （查扣時秤得毛重7.66公克，詳後述），欲供丙○○施用（
    此筆2萬8仟元尚未給付「志成」）。
五、因員警對乙○○所使用之電話，執行通訊監察，經由現譯快
    報，得知乙○○與「志成」相約在美麗華百貨公司前交易，
    而前往查緝，見乙○○與「志成」完成交易後，員警展開逮
    捕行動，「志成」逃脫，乙○○當場為警查獲，員警旋在乙○○所著牛仔褲口袋內，扣得乙○○與丙○○為共同販賣牟
    利，而合資向「志成」販入之第二級毒品安非他命3大包（
    合計淨重104.30公克，合計驗餘淨重104.02公克），及乙○○為供丙○○施用，而向「志成」販入之第一級毒品海洛因
    1小包（查扣時秤得毛重7.66 公克）；員警並在乙○○所駕
    駛車號1855-QT 之自用小客車後座，屬乙○○所有之黑色側
    背包內，扣得乙○○所有之第一級毒品海洛因1 大包（查扣
    時秤得毛重31.92 公克，此包海洛因，係乙○○意圖販賣牟
    利，於99年6 月12日向「志成」所販入者）、含第一級毒品
    海洛因之殘渣袋1只及玻璃球吸食器1個；又在該黑色側背包
    內之黑色小包中，扣得屬乙○○所有之第一級毒品海洛因 1
    大包又4小包（該1大包海洛因其內已分裝為12小包，以上 1
    大包又4小包海洛因，查扣時秤得合計毛重52.34公克，此處
    之海洛因，亦係乙○○意圖販賣牟利，於99年6 月12日向「
    志成」所販入者）、電子磅秤1台、電子計算機1台、2 號分
    裝袋85個、光滑面中型分裝袋87個、中型分裝袋48個、00號
    分裝袋5個、玉山銀行金融卡2張、郵政儲金金融卡2 張、變
    造之汽車駕駛執照1張（未據起訴）、ZIKOM牌行動電話1 支
    （雙卡手機內含SIM卡2張，門號0000000000、0000000000號
    ）及乙○○非法持有之第二級毒品安非他命2 小包（合計淨
    重1.89公克，合計驗餘淨重1.78公克）。員警亦對陪同乙○○前來之丙○○，在經過其同意後進行搜索，於丙○○之黑
    色手提包內，扣得丙○○所有之注射針筒2 支、玉山銀行存
    簿1本、筆記帳冊1本及現金2萬8仟7佰元。
五、案經臺北縣政府警察局瑞芳分局移送臺灣基隆地方法院檢察
    署檢察官偵查終結提起公訴。
    理  由
壹、證據能力部分：
一、按被告以外之人於審判外之言詞或書面陳述，除法律有規定
    者外，不得作為證據；被告以外之人於偵查中向檢察官所為
    之陳述，除顯有不可信之情況者外，得為證據；被告以外之
    人於檢察事務官、司法警察官或司法警察調查中所為之陳述
    ，與審判中不符時，其先前之陳述具有較可信之特別情況，
    且為證明犯罪事實存否所必要者，得為證據；被告以外之人
    於審判外之陳述，雖不符前四條之規定，而經當事人於審判
    程序同意作為證據，法院審酌該言詞陳述或書面陳述作成時
    之情況，認為適當者，亦得為證據。當事人、代理人或辯護
    人於法院調查證據時，知有第159條第1項不得為證據之情形
    ，而未於言詞辯論終結前聲明異議者，視為有前項之同意。
    刑事訴訟法第159條第1項、第159條之1第2 項、第159條之2
    、第159條之5分別定有明文。而所謂「顯有不可信性」、「
    特別可信性」、「適當性」，係指陳述是否出於供述者之真
    意、有無違法取供情事之信用性而言，故應就偵查或調查筆
    錄製作之原因、過程及其功能等項加以綜合觀察，據以判斷
    該傳聞證據是否「非顯不可信」或「有特別可信之情況」，
    倘可據以認定其任意性暨信用性俱無疑慮者，即可例外賦予
    「證據能力」，俾其成為法院審判時之適格證據資料；換言
    之，「證據能力」所強調者，實乃其作為認定被告犯罪證據
    之資格，此與其內容究否足以證明被告犯罪之「證明力」，
    尚有層次上之差別，不容混為一談。
二、經查，證人丁○○於偵查中向檢察官所為之陳述，業經依法
    具結，擔保渠等證言之真實性，此外，本案復未見檢察官在
    偵查中有何違法取供情事，是上開陳述內容之任意性與信用
    性，自已足供擔保，應認上開陳述「非顯不可信」，依刑事
    訴訟法第159條之1第2 項規定，自應例外賦予其證據適格之
    地位，而認其具有證據能力。
三、後述所引證人丁○○於98年12月28日，在臺北縣政府警察局
    瑞芳分局偵查隊接受警詢之證言，雖屬審判外之供述，但因
    該陳述為證明被告就附表編號三所載犯罪事實存否所必要，
    且其於警詢中之陳述與審判中不符，其於警詢陳述時係自願
    到場，以證人身分陳述，顯無遭受刑求可能，而具任意性，
    且上開警詢筆錄製作時間，與案發時間相距較近，記憶應較
    本院審理時清晰，且較無暇斟酌利害關係而為不實陳述，亦
    較無勾串被告而為迴護之虞，復無證據可認其於警詢時所為
    之陳述，係公務員違背法定程序所取得，堪認上開警詢所為
    之證述具有可信性之特別情況，具有刑事訴訟法第159條之2
    情形，因認證人丁○○於上開警詢中之證言，具有證據能力
    ，可為本案認定事實之依據。
四、證人丙○○於警詢中及偵查中之證言、臺北縣政府警察局瑞
    芳分局搜索扣押筆錄、扣押物品目錄表、本院法官核發之通
    訊監察書、通訊監察譯文、法務部調查局濫用藥物實驗室鑑
    定書、內政部警政署刑事警察局出具之毒品鑑定書等證據，
    檢察官、被告及辯護人於審判中均同意作為證據，且查無顯
    不可信之情況，合於刑事訴訟法第159條之4之規定，依法均
    得為本案之證據。扣案之第一級毒品海洛因、第二級毒品安
    非他命、包裝上開毒品之包裝袋、含第一級毒品海洛因之殘
    渣袋1個、玻璃球吸食器1個、電子磅秤1台、電子計算機1台
    、2 號分裝袋85個、光滑面中型分裝袋87個、中型分裝袋48
    個、00號分裝袋5個、玉山銀行金融卡2張、郵政儲金金融卡
    2 張、變造之汽車駕駛執照1張、ZIKOM牌行動電話1 支（雙
    卡手機內含SIM卡2張，門號0000000000、0000000000號）、
    藏放上開物品之黑色背包1個、黑色小包1個、注射針筒2 支
    、玉山銀行存簿1本、筆記帳冊1本及2萬8仟7 佰元現金等物
    ，係員警依法搜索後查扣之物，自有證據能力。
貳、事實認定部分：
一、訊據被告乙○○，對於附表編號一、五、六、七、八之販賣
    第二級毒品安非他命犯行，自白不諱，該等犯行並經證人丁○○於偵查中及審理中結證屬實，且有對被告所使用之門號
    0000000000號行動電話之通訊監察譯文附卷可稽，足認被告
    就該等犯行之自白與事實相符，可以採信。綜上所述，被告
    所犯附表編號一、五、六、七、八之販賣第二級毒品安非他
    命犯行，罪證明確，犯行洵堪認定。
二、被告對於附表編號二所示之販賣第二級毒品安非他命犯行、
    附表編號三、四所示之販賣第一級毒品海洛因犯行、事實欄
    三所載為販賣牟利而販入第一級毒品海洛因犯行、事實欄四
    所載為販賣牟利而與丙○○共同販入第二級毒品安非他命犯
    行，均矢口否認。惟查：
  (一)附表編號二部分：
    被告就此部分辯稱：「我沒有附表編號二所示的販賣安非他
    命犯行，應該是證人丁○○記錯了。」云云。查，被告有附
    表編號二所載之販賣第二級毒品安非他命之事實，迭據證人
    丁○○於偵查中及審判中結證屬實，並有被告所使用之0000
    000000號行動電話之通訊監察譯文附卷可稽（詳99偵3614卷
    55至57頁），從譯文中可見，自98年10月16日凌晨1 時19分
    51秒至同日凌晨4時55分36秒，被告與丁○○共通了7通電話
    ，內容是丁○○要向被告買安非他命；同日22時50分07秒，
    丁○○打被告上開電話，和綽號「小葉」之男子通話，自其
    內容可知，確實如同證人丁○○作證時所言，是因為同日凌
    晨向被告買的安非他命品質不好，所以同日晚上才打電話給
    被告，結果是「小葉」接的電話，丁○○才又跟「小葉」買
    安非他命；再自98年10月18日21時11分19秒至21時12分06秒
    之通訊監察譯文觀之，確實是證人丁○○向被告抱怨所購得
    之安非他命品質不佳，益徵證人丁○○迭於偵、審中證稱，
    其有於附表編號二所示時、地，向被告買得安非他命，並因
    品質不佳，向被告抱怨等語，係屬實情。被告空言否認，不
    足採信，被告此部分之犯行洵堪認定。
  (二)附表編號三部分：
    被告就此部分辯稱：「我沒有附表編號三所載販賣海洛因給
    丁○○之犯行。對於丁○○在審理中證稱，於98年10月20日
    ，在我三重市居處，經由我的介紹向人買得海洛因，我沒有
    意見，該賣毒的人是一個叫『阿雄』的人，我真的只有幫丁○○連絡我朋友『阿雄』到場，我只是在場，而且也不是我
    親手將海洛因交給丁○○，是他們自己在那邊交易，我只是
    在場而已，我是幫丁○○連絡『阿雄』來家裡，他2 人自己
    交易。」云云。查，證人丁○○於偵、審中均證稱：「我有
    去乙○○文化北路、自強路交叉口的家中，向他拿半錢海洛
    因，價格8 仟元，這是乙○○向他朋友調貨的」等語，似與
    被告所辯相符。但查：
    1.依卷附98年10月20日6時24分29秒至6時25分38秒之通訊監
      察譯文，顯示丁○○要向被告買半錢海洛因；同日13時32
      分17秒、14時42分10秒、14時49分45秒3 通電話，顯示丁○○與被告約在被告租屋處，即三重文化北路見面，該處
      附近有公園地下停車場，丁○○停車後即至被告住處與被
      告碰面，亦即證人丁○○所稱，到被告位在三重市○○○
      路、自強路交叉路口的家中，用8 仟元購得半錢海洛因（
      均詳99偵3614卷58頁）。自上開通訊監察譯文觀之，均為
      被告與丁○○2人之通話內容，根本無第3人參與通話，亦
      未有被告連絡他人調取海洛因前來販賣之情事，足認被告
      所辯渠有連絡「阿雄」前來住處，由「阿雄」自行販賣海
      洛因予丁○○乙節，應非實情。證人丁○○有關是被告向
      他朋友調貨的證言，亦顯然係迴護被告之詞，難為被告有
      利之認定。
    2.甚者，證人丁○○早於98年12月28日，即在臺北縣政府警
      察局瑞芳分局偵查隊，接受員警製作檢舉性質之警詢筆錄
      ，丁○○斯時證稱：「我於98年10月至警方查獲期間，我
      都撥打0000000000門號與綽號『小龍』真實姓名乙○○之
      男子聯絡，相約在臺北縣金山鄉○○路及臺北縣三重市○○○路192巷17號3樓其女友住處，向其購買安非他命，我
      大約有10次向他購買安非他命，我大部分每次都是向他購
      買4公克重量的安非他命，每次購買金額為新臺幣6仟元。
      他都將安非他命隨身攜帶或放在車內或放在臺北縣三重市
      ○○○路192巷17號3樓其女友住處，及其老婆位在臺北縣
      林口鄉○○○路516至526號遠雄未來之丘社區Ａ棟12樓住
      處。我知道乙○○有販賣海洛因及安非他命，他駕駛1 輛
      黑色BMW車為外出工具，車號為1588-QT。他隨身都背 1個
      黑色側背包，他外出時都將毒品海洛因及安非他命放在側
      背包內。他向外購入大量毒品海洛因及安非他命時，都將
      毒品藏放在臺北縣三重市○○○路192巷17號3樓其女友住
      處的房間內。另外他老婆有在吸食毒品海洛因，所以他會
      將海洛因藏放在臺北縣林口鄉○○○路遠雄未來之丘社區
      Ａ棟12樓住處。我只知道他老婆叫何茲屏，台中大雅鄉人
      ，她與乙○○有無辦理結婚登記我不確定，其女友我不知
      道她的真實姓名為何，只知道她家在臺北縣三重市○○○
      路192巷17號3樓。我曾向乙○○買過海洛因，但是後來我
      沒有使用，我就沒有再向他購買。」等語。
    3.依證人丁○○於98年12月28日警詢中之證言，對照被告於
      99年6 月14日為警查獲後，所發現之真實情狀，關於被告
      之家庭狀況、使用之居住處所、車輛、以黑色側背包攜帶
      毒品等等，皆與丁○○半年前證述之內容相符，足認證人
      丁○○與被告確實接觸頻繁，才會對被告之生活起居、販
      運毒品方式如此了解。且本案自案發迄今，均未見被告與
      證人丁○○有任何仇怨、過節，證人丁○○實無誣指被告
      販賣海洛因之理。證人丁○○於98年12月28日警詢中供稱
      「我曾向乙○○買過海洛因，但是後來我沒有使用，我就
      沒有再向他購買。」，益徵就是被告直接販賣第一級毒品
      海洛因予丁○○，根本沒有被告介紹第3 人賣海洛因予丁○○情事。被告此部分之犯行洵堪認定。
  (三)附表編號四部分：
    被告就此部分辯稱：「我不知道高速公路下基隆市○○路附
    近的交流道在那裡，而且我有向丁○○表明我沒有空，我不
    想去。附表編號四所示犯行，我確實沒有做。」云云。查，
    依卷附98年11月10日8時29分59秒至8時30分59秒之通聯譯文
    ，顯示丁○○要向被告買半錢海洛因，且要求被告拿到基隆
    來買賣（詳99偵3614卷61頁背面）。而證人丁○○亦於偵查
    中結證稱：「『查某半個』是指我要向乙○○買重量半錢的
    海洛因，要價約8 仟元；『拿來基隆就好』是指我和乙○○
    相約在基隆仁五路附近交流道。但因我試了後，認為他的貨
    不行，沒有成交。」等語。兩相對照，足認證人丁○○所言
    非虛，應屬實情。且被告與證人丁○○無仇怨、過節，業如
    上述，證人丁○○自無杜撰情節，誣指被告販賣海洛因未遂
    之理。被告此部分之犯行洵堪認定。
  (四)事實欄三部分：
    被告就此部分辯稱：「我和女友丙○○2 人海洛因毒癮很大
    ，我們又住在台中，我們又不認識台中的藥頭，所以我們都
    是到台北來買海洛因，我們買海洛因目的是自己要用，因為
    我們取得不易。扣案之海洛因是99年6 月14日查獲當天，在
    大直美麗華百貨前向『志成』買的，同時也有買扣案的安非
    他命，安非他命1兩3萬3仟元，我當時買了3兩。扣案海洛因
    買2萬8仟元，當時買的量約有2 錢。被查獲當日，我跟『志
    成』拿海洛因後，放進側背包，還沒有跟他談錢的事情，警
    察就衝過來，『志成』跑了，我不知道他帶2 兩多海洛因來
    。我確實是跟他約好買2錢的海洛因及3兩的安非他命。警察
    來之前，我已將購買安非他命的錢交給『志成』，但海洛因
    的錢還沒有付。我購買海洛因的錢是不足的，我當天現金只
    有給他9萬9仟元，這是買3 兩安非他命的錢，我另外要跟他
    買2 錢的海洛因，但這筆錢打算先欠他。我跟『志成』交情
    普通，我以前欠他2、3萬元，他都肯讓我欠，所以他才會將
    大量的海洛因交給我。」云云。惟查：
    1.證人丙○○於99年6 月15日警詢中供稱：「（你與乙○○
      於14日為何前往臺北市內湖區○○○路美麗華百貨公司前
      ？）我們要去向上述綽號『志成』之男子購買毒品安非他
      命，在乙○○身上所查扣之海洛因，也是前2 天在臺北縣
      新莊市○○路，向綽號『志成』的男子購買，這次主要是
      要去購買那3 包安非他命。」等語。同日偵查中丙○○又
      供稱：「（此次乙○○與『志成』如何交易？）他花9萬9
      仟元買到安非他命3兩，前2天花30萬買到海洛因3 兩。這
      些錢是他的，但他昨天（14 日）也從我玉山的戶頭領出8
      萬。」等語。自證人丙○○之證言，可知扣案之第一級毒
      品海洛因，除在被告牛仔褲口袋內與3 大包第二級毒品安
      非他命同時扣得者外，其餘應非如同起訴書所載「於民國
      99年6 月14日晚間10時許，在臺北市中山區○○○路20號
      美麗華百貨公司前，共同出資向真實姓名年籍不詳綽號『
      志成』之成年男子以新臺幣2萬8仟元之代價，購買第一級
      毒品海洛因2大包及5小包（毛重共計91.94 公克）」。應
      該是如同證人丙○○所言，係被告於99年6 月12日，在臺
      北縣新莊市○○路上，以30萬元價格，向「志成」販入者
      。此從購毒價格亦可看出，第一級毒品海洛因價格昂貴，
      豈有可能以2萬8仟元購得2大包又5小包毛重91.94 公克之
      海洛因，根本不可能有此種不合情理之超低價格，益徵起
      訴書所載明顯有誤，併此敘明。
    2.被告於審理中供稱，渠於99年6 月14日，在美麗華百貨公
      司前，是要以9萬9仟元向「志成」買3 兩的安非他命，要
      以2萬8仟元買2 錢的海洛因，被查獲當天，渠拿了海洛因
      放進側背包，還沒有跟「志成」談錢的事情，警察就衝過
      來，「志成」跑了，渠不知道「志成」帶2 兩多海洛因來
      ，渠以前欠「志成」2、3萬元，「志成」都肯讓渠欠，所
      以「志成」才會將大量的海洛因交給渠。查，被告對於「
      志成」之真實姓名、住居所均不明瞭，彼此間又僅有買賣
      毒品關係，談不上交情，「志成」豈有無端冒著被臨檢之
      風險，攜帶大量海洛因至美麗華百貨公司前，奉送被告，
      或交付被告先行使用，讓被告欠價金之理。再者，依本案
      查獲情節觀之，被告係於99年6 月14日22時，在美麗華百
      貨公司前，與「志成」甫交易完成，旋即為警查獲，「志
      成」趁亂駕車逃逸，被告為警查獲後，員警當場在被告所
      著牛仔褲口袋內扣得3大包安非他命及1 小包海洛因，而2
      大包又4小包海洛因，係員警在被告所駕駛1855-QT號自用
      小客車後座，屬被告所有之黑色側背包內及其中黑色小包
      中扣得，以上事實，迭據被告及證人丙○○於警詢中、偵
      查中供承屬實。若該2大包又4小包之海洛因確係被告於查
      獲前，隨同3大包安非他命及1小包海洛因，一起向「志成
      」取得，在查緝過程中，豈會不從被告牛仔褲口袋中同時
      查扣，反而會在自用小客車後座黑色側背包內，甚至在側
      背包內之黑色小包中出現。明顯可見被告所辯不合情理至
      極，毫無可信之處。
    3.自被告於99年6 月12日向「志成」販入之海洛因2大包又4
      小包，數量高達毛重84.26 公克，且海洛因係易受潮之物
      品，被告1 次販入如此大量之海洛因，其目的當非供己施
      用。復從查扣之海洛因觀之，有1大包者，1大包內已分裝
      成12 小包者，亦有獨立4小包者，若被告非為販賣他人，
      何必如此分裝。再者，持有海洛因亦為犯罪行為，尤其持
      有大量之海洛因，更易被人認定係意圖販毒牟利，被告係
      有多次違反毒品危害防制條例前科之人，對此豈容諉為不
      知，如果只是為施用而販入該等海洛因，豈有不藏放在住
      居處所，反而全部隨身攜帶外出，此舉明顯悖於事理。甚
      者，被告前已有販賣海洛因予丁○○之行為，業如上述，
      益徵被告此次販入大量海洛因之目的，確實在於販賣他人
      牟利。
    4.被告事後所辯，要屬卸責之詞，不足採信。此部分且有毒
      品海洛因2大包又4小包（查扣時秤得合計毛重84. 26公克
      ）扣案可佐，並有法務部調查局濫用藥物實驗室鑑定書附
      卷可稽。被告有事實欄三所載之犯行洵堪認定。檢察官起
      訴書就此部分業已提及，僅是對於被告販入海洛因之時、
      地、價格記載有誤而已，此部分既在起訴範圍，本院自應
      依法審理，並更正錯誤部分，併敘明之。
  (五)事實欄四部分：
    被告就此部分辯稱：「我在大直美麗華百貨公司前，購入大
    量毒品之目的，海洛因是我們自己要用的，安非他命是我朋
    友『秋哥』託我買2兩，我每兩賣他4萬3仟元，每兩賺1萬元
    。」等語。查，被告此部分之犯行，除有毒品海洛因1 小包
    （查扣時秤得毛重7.66公克）及安非他命3 大包（合計淨重
    104.30公克，合計驗餘淨重104.02公克）扣案可證外，並有
    通訊監察譯文附卷可稽，且證人丙○○亦於警詢中、偵查中
    證述屬實，證人丙○○於警詢中更明確證稱：「（上述購買
    安非他命之金錢是否為你與乙○○共同出資？）是，我本身
    出資8萬元，乙○○出資1萬9仟元，但是乙○○會把8萬元還
    給我。」等語。可見被告係與丙○○基於販賣第二級毒品安
    非他命牟利之共同犯意聯絡，而一同出資販入安非他命無誤
    ，並非如被告所辯，係渠個人所為。又被告遭警查獲後，始
    終堅稱在美麗華百貨公司前，向「志成」買安非他命3 兩外
    ，另以2萬8仟元購買重量2錢之海洛因，該1小包海洛因是要
    供丙○○施用，非欲拿來販賣等語。此點，業據證人丙○○
    於警詢中及偵查中證述屬實，且依毒品扣案情形觀之，該 1
    小包海洛因與3 大包安非他命同時在被告牛仔褲口袋中扣得
    ，與被告欲販賣他人之2大包又4小包海洛因，係在車後座黑
    色側背包內扣得者不同，益徵被告所辯該1 小包海洛因，販
    入之目的，是要供丙○○施用等語，應非子虛。檢察官誤認
    被告販入該1 小包海洛因，與販入其他海洛因之目的均在販
    賣牟利，顯有違誤，應予更正。又就被告同時為警在黑色小
    包內扣得安非他命2 小包（合計淨重1.89公克，合計驗餘淨
    重1.78公克），亦乏證據可認係供販賣所用之物，依罪疑唯
    輕原則，僅得認定係被告非法持有者。被告此部分之犯行，
    並有毒品海洛因（查扣時秤得毛重7.66 公克）、安非他命3
    大包（合計淨重104.30公克，合計驗餘淨重104.02公克）、
    第二級毒品安非他命2小包（合計淨重1.89 公克，合計驗餘
    淨重1.78公克）及被告所有之販毒工具電子磅秤1 台、電子
    計算機1台、2號分裝袋85個、光滑面中型分裝袋87個、中型
    分裝袋48個、00號分裝袋5個、ZIKOM牌行動電話1 支（雙卡
    手機內含SIM卡2張，門號0000000000、0000000000號）扣案
    可佐，更有通訊監察譯文、臺北縣政府警察局瑞芳分局搜索
    扣押筆錄、扣押物品目錄表、本院法官核發之通訊監察書、
    通訊監察譯文、法務部調查局濫用藥物實驗室鑑定書、內政
    部警政署刑事警察局出具之毒品鑑定書等證據附卷可稽。綜
    上，被告有事實欄四所載之犯行洵堪認定。
、論罪科刑部分：
一、按刑法上所謂販賣行為，固不以販入後復行賣出為必要，祇
    要以營利為目的，而有將毒品販入或賣出二者其一之行為，
    即足構成，故自不詳管道取得毒品後，意圖營利而賣出毒品
    ，雖難認有販入行為，仍應依販賣既遂罪論處。核被告各次
    犯罪行為：
  (一)被告所為附表編號一、二、五、六、七之行為，係犯毒品危
    害防制條例第4條第2項之販賣第二級毒品罪。
  (二)被告所為附表編號八之行為，係犯毒品危害防制條例第4 條
    第6項、第2項之販賣第二級毒品未遂罪。檢察官認為被告所
    為已犯罪既遂，容有違誤，應予更正。
  (三)被告所為附表編號三之行為，係犯毒品危害防制條例第4 條
    第1項之販賣第一級毒品罪。
  (四)被告所為附表編號四之行為，係犯毒品危害防制條例第4 條
    第6項、第1項之販賣第一級毒品未遂罪。檢察官認為被告所
    為已犯罪既遂，容有違誤，應予更正。
  (五)被告所為事實欄三之行為，係犯毒品危害防制條例第4條第1
    項之販賣第一級毒品罪。檢察官起訴書記載被告此部分所為
    ，係犯毒品危害防制條例第5條第1項之意圖販賣而持有第一
    級毒品罪，惟公訴人於審理中業已更正為毒品危害防制條例
    第4條第1項之販賣第一級毒品罪，自不生變更起訴法條問題
    ，併敘明之。
  (六)被告所為事實欄四之行為，係犯毒品危害防制條例第11條第
    1項、第2項之持有第一、二級毒品罪及同條例第4條第2項之
    販賣第二級毒品罪。檢察官起訴書記載被告此部分所為，係
    犯毒品危害防制條例第5條第1項、第2 項之意圖販賣而持有
    第一、二級毒品罪，惟公訴人於審理中業已更正為毒品危害
    防制條例第4條第1項、第2 項之販賣第一、二級毒品罪，故
    就被告所犯毒品危害防制條例第4條第2項之罪，已不生變更
    起訴法條問題，然就被告為檢察官指稱涉犯毒品危害防制條
    例第4條第1項之罪部分，經本院審理結果，被告應係犯毒品
    危害防制條例第11條第1項之罪，另就被告持有該2小包安非
    他命部分，檢察官認被告亦涉犯毒品危害防制條例第4條第2
    項之罪，經本院審理結果，被告應係犯毒品危害防制條例第
    11條第2 項之罪，以上，均因被告持有毒品之基本社會事實
    同一，本院自得在起訴範圍內變更檢察官所引應適用之法條
    。被告所犯上開毒品危害防制條例第11條第1項、第2項之罪
    與同條例第4條第2項之罪，係一行為觸犯數罪名，屬想像競
    合犯，應從一重之毒品危害防制條例第4條第2項之罪處斷。
  (七)被告所犯上開各罪間，犯意各別，罪名互異，應分論併罰。
    被告販賣第一、二級毒品犯行時，所持有毒品之行為，為販
    賣毒品之行為所吸收，均不另論罪。被告與丙○○就事實欄
    四之為圖販賣牟利，而販入第二級毒品安非他命，觸犯毒品
    危害防制條例第4條第2項之罪，渠2 人彼此間有犯意之聯絡
    及行為之分擔，應依共同正犯論處。被告有事實欄所載之科
    刑執行情形，有臺灣高等法院被告前案紀錄表在卷可稽，其
    於受有期徒刑之執行完畢後，5 年內故意再犯有期徒刑以上
    之罪，為累犯，應依刑法第47條第1 項規定，就被告所犯毒
    品危害防制條例第4條第2項、第6 項之販賣第二級毒品既遂
    罪、未遂罪，均予加重其刑。至於被告所犯毒品危害防制條
    例第4條第1項、第6 項販賣第一級毒品既遂罪、未遂罪，因
    其法定本刑為死刑、無期徒刑，依法不得加重。被告所犯附
    表編號四、八之罪，係已著手於犯罪行為之實行而未遂，爰
    依刑法第25條第2 項未遂犯之規定，減輕其刑。被告販賣毒
    品之對象僅丁○○1人，販賣予丁○○既遂次數僅6次，未遂
    有2次，且2次販入毒品數量較諸大量走私進口或長期販賣毒
    品之「大盤」、「中盤」毒販有重大差異，被告犯罪所得非
    鉅，考其惡性及犯罪情節，衡情即使論以法定最輕本刑無期
    徒刑或7 年以上有期徒刑，猶屬法重情輕，爰依刑法第59條
    規定，就其所犯各罪，均減輕其刑，並依法先加重後減輕之
    。審酌被告前有多次施用毒品前科，明知毒品危害社會甚鉅
    ，且己身亦深受毒品之害，竟仍為圖一己之私利，而販賣毒
    品，其所為不僅使毒品氾濫，更使人深陷毒品深淵，並審酌
    其販賣之次數、販毒所得，以及其於偵查、審理期間供詞反
    覆，難認有悔悟之意等一切情狀，分別量處如主文所示之刑
    ，並定其應執行之刑，以示懲儆。
二、沒收：
    扣案之第一級毒品海洛因2大包又5小包（其中1 大包內含12
    小包，查扣時秤得合計毛重91.92 公克，調查局鑑驗合計淨
    重85.29公克，合計驗餘淨重85.24公克）、第二級毒品安非
    他命3 大包又2 小包（合計淨重106.19公克，合計驗餘淨重
    105.8 公克），既為查獲之毒品，不論屬犯人所有與否，均
    應依毒品危害防制條例第18條第1 項前段規定宣告沒收銷燬
    之。又犯毒品危害防制條例第4 條之罪者，其供犯罪所用或
    因犯罪所得之財物，均沒收之，如全部或一部不能沒收時，
    追徵其價額或以其財產抵償之，同條例第19條第1 項定有明
    文。所稱因犯罪所得之財物，以實際所得者為限，苟無所得
    或尚未取得者，自不得為沒收、追徵其價額或以財產抵償之
    諭知。又所稱「追徵其價額」者，必限於所沒收之物為金錢
    以外之其他財物而無法沒收時，始應追徵其價額，使其繳納
    與原物相當之價額。如所得財物為金錢而無法沒收時，應以
    其財產抵償之，而不發生追徵價額之問題。又毒品危害防制
    條例第18條第1 項規定，得諭知沒收並銷燬者，以查獲之毒
    品及專供製造或施用毒品之器具為限，並不及於毒品之外包
    裝。而毒品外包裝既係用於包裹毒品，防其裸露、潮濕，便
    於攜帶販賣，亦係供販賣毒品所用之物，應依毒品危害防制
    條例第19條第1 項之規定宣告沒收。查扣案用以裝置上開海
    洛因及安非他命之包裝袋共有24個，其中有21個本院認定係
    被告所有，供販賣毒品所用之物（18 個用來包裝海洛因，3
    個用來包裝安非他命以供販賣），均應依毒品危害防制條例
    第19第1項規定宣告沒收，另外3個包裝袋，係供被告非法持
    有海洛因與安非他命所用，應依刑法第38條第1項第2款之規
    定諭知沒收。扣案之電子磅秤1台、電子計算機1 台、ZIKOM
    牌行動電話1支（內含SIM卡2 張）、貳號分裝袋85個、光滑
    面中型分裝袋87個、中型分裝袋48個及00號分裝袋5 個，均
    係被告所有，供販賣毒品所用之物，均應依毒品危害防制條
    例第19第1 項規定宣告沒收。又被告犯附表編號一、二、三
    、五、六、七所示之販賣第二級毒品行為，販賣毒品所得合
    計為3萬9仟元，自應依毒品危害防制條例第19條第1 項之規
    定宣告沒收之，且因所得財物均未扣案，故應諭知全部或一
    部不能沒收時，以其財產抵償之。至於其餘扣案之物，含第
    一級毒品海洛因之殘渣袋1個、玻璃球吸食器1個、玉山銀行
    金融卡2張、郵政儲金金融卡2張、變造之汽車駕駛執照1 張
    及丙○○所有之注射針筒2支、玉山銀行存簿1本、筆記帳冊
    1本及現金2萬8仟7佰元，均難認與本案有何關係，自無在本
    案中宣告沒收銷燬或宣告沒收之必要
據上論斷，應依刑事訴訟法第299條第1項前段、第300 條，毒品
危害防制條例第4條第1項、第2項、第6項、第11條第1項、第2項
、第18條第1項前段、第19條第1項，刑法第11條、第55條、第28
條、第25條第2項、第47條第1項、第59條、第51條第5 款、第38
條第1項第2款，判決如主文。
本案經檢察官甲○○到庭執行職務。
中    華    民    國    99    年    10    月    14    日
                  刑事第二庭審判長法  官  王福康
                                  法  官  羅貞元
                                  法  官  劉桂金
以上正本證明與原本無異。
如不服本判決應於收受送達後10日內向本院提出上訴書狀，並應
敘述具體理由；其未敘述上訴理由者，應於上訴期間屆滿後20日
內向本院補提理由書(均須按他造當事人之人數附繕本)「切勿逕
送上級法院」。
中    華    民    國    99    年    10    月    18    日
                                  書記官  彭淑芳
【附錄論罪法條】
毒品危害防制條例第4條：
    製造、運輸、販賣第一級毒品者，處死刑或無期徒刑；處無
    期徒刑者，得併科新臺幣二千萬元以下罰金。
    製造、運輸、販賣第二級毒品者，處無期徒刑或七年以上有
    期徒刑，得併科新臺幣一千萬元以下罰金。
    製造、運輸、販賣第三級毒品者，處五年以上有期徒刑，得
    併科新臺幣七百萬元以下罰金。
    製造、運輸、販賣第四級毒品者，處三年以上十年以下有期
    徒刑，得併科新臺幣三百萬元以下罰金。
    製造、運輸、販賣專供製造或施用毒品之器具者，處一年以
    上七年以下有期徒刑，得併科新臺幣一百萬元以下罰金。
    前五項之未遂犯罰之。
毒品危害防制條例第11條第1項、第2項：
    持有第一級毒品者，處三年以下有期徒刑、拘役或新臺幣五
    萬元以下罰金。
    持有第二級毒品者，處二年以下有期徒刑、拘役或新臺幣三
    萬元以下罰金。
【附表】
┌──┬────┬──────┬─────────┬─────┐
│編號│時間    │地點        │犯罪對象、手法及聯│毒品價錢（│
│    │        │            │絡方式            │新台幣）或│
│    │        │            │                  │數量      │
├──┼────┼──────┼─────────┼─────┤
│1   │98年10月│臺北縣三重市│乙○○以其所有之09│丁○○以  │
│    │14日晚上│文化北路192 │00000000與丁○○之│5000元向林│
│    │10時33分│巷17號3樓洪 │0000000000號門號通│清郎購買安│
│    │許      │慧純租屋處  │話，以上開電話與林│非他命1 包│
│    │        │            │清郎聯絡確認毒品金│（重量2 公│
│    │        │            │額及交易地點，並於│克），由林│
│    │        │            │通話10分鐘左右即完│清郎交付毒│
│    │        │            │成交易。          │品並收錢。│
├──┼────┼──────┼─────────┼─────┤
│2   │98年10月│臺北縣三重市│乙○○以其所有之09│丁○○以1 │
│    │16日凌晨│文化北路192 │00000000與丁○○之│萬元向林清│
│    │4 時55分│巷17號3樓洪 │0000000000號門號通│郎購買安非│
│    │許      │慧純租屋處  │話，以上開電話與林│他命1 包（│
│    │        │            │清郎聯絡確認毒品金│重量不詳）│
│    │        │            │額及交易地點，並於│，由乙○○│
│    │        │            │通話後完成交易。  │交付毒品並│
│    │        │            │                  │收錢。    │
├──┼────┼──────┼─────────┼─────┤
│3   │98年10月│臺北縣三重市│乙○○以其所有之09│丁○○以  │
│    │20日下午│文化北路192 │00000000與丁○○之│8000元向林│
│    │2 時55分│巷17號3樓洪 │0000000000號門號通│清郎購買海│
│    │許      │慧純租屋處  │話，以上開電話與林│洛因1包（ │
│    │        │            │清郎聯絡確認毒品金│重量半錢）│
│    │        │            │額及交易地點，並於│，由乙○○│
│    │        │            │通話後完成交易。  │交付毒品並│
│    │        │            │                  │收錢。    │
├──┼────┼──────┼─────────┼─────┤
│4   │98年11月│基隆市○○路│乙○○以其所有之09│丁○○原以│
│    │10日上午│交流道下某處│00000000與丁○○之│8000元向林│
│    │8 時35分│            │0000000000號門號通│清郎購買海│
│    │許      │            │話，以上開電話與林│洛因1包（ │
│    │        │            │清郎聯絡確認毒品金│重量半錢）│
│    │        │            │額及交易地點，並於│，由乙○○│
│    │        │            │通話後約定交易，惟│交付毒品，│
│    │        │            │因丁○○試用毒品後│惟因丁○○│
│    │        │            │嫌毒品之純度不夠而│試用毒品後│
│    │        │            │未遂。            │嫌毒品之純│
│    │        │            │                  │度不夠而未│
│    │        │            │                  │完成交易。│
├──┼────┼──────┼─────────┼─────┤
│5   │98年11月│臺北縣金山鄉│乙○○以其所有之09│丁○○以  │
│    │16日晚上│中山路106 號│00000000與丁○○之│5000元向林│
│    │10時40分│85 度 C 咖啡│0000000000號門號通│清郎購買安│
│    │許      │蛋糕烘焙專賣│話，以上開電話與林│非他命1 包│
│    │        │店金山店    │清郎聯絡確認毒品金│（重量不詳│
│    │        │            │額及交易地點，並於│），由林清│
│    │        │            │通話後完成交易。  │郎交付毒品│
│    │        │            │                  │並收錢。（│
│    │        │            │                  │丁○○與被│
│    │        │            │                  │告於審理中│
│    │        │            │                  │均無法詳述│
│    │        │            │                  │當時買賣價│
│    │        │            │                  │格究竟為  │
│    │        │            │                  │5000元或1 │
│    │        │            │                  │萬元，依罪│
│    │        │            │                  │疑唯輕，認│
│    │        │            │                  │為係5000元│
│    │        │            │                  │）        │
├──┼────┼──────┼─────────┼─────┤
│6   │98年11月│臺北縣金山鄉│乙○○以其所有之09│丁○○以  │
│    │25日晚上│美田村三民街│00000000與丁○○之│6000元向林│
│    │11時20分│4號2樓      │0000000000號門號通│清郎購買安│
│    │許      │            │話，以上開電話與林│非他命1 包│
│    │        │            │清郎聯絡確認毒品金│（重量不詳│
│    │        │            │額及交易地點，並於│），由林清│
│    │        │            │通話後完成交易。  │郎交付毒品│
│    │        │            │                  │並收錢。  │
├──┼────┼──────┼─────────┼─────┤
│7   │98年11月│臺北縣金山鄉│乙○○以其所有之09│丁○○以  │
│    │29日晚上│中山路106 號│00000000與丁○○之│5000元向林│
│    │10時55分│85 度 C 咖啡│0000000000號門號通│清郎購買安│
│    │許      │蛋糕烘焙專賣│話，以上開電話與林│非他命1 包│
│    │        │店金山店    │清郎聯絡確認毒品金│（重量不詳│
│    │        │            │額及交易地點，並於│），由林清│
│    │        │            │通話後完成交易。  │郎交付毒品│
│    │        │            │                  │並收錢。（│
│    │        │            │                  │丁○○與被│
│    │        │            │                  │告於審理中│
│    │        │            │                  │均無法詳述│
│    │        │            │                  │當時買賣價│
│    │        │            │                  │格究竟為  │
│    │        │            │                  │5000元或  │
│    │        │            │                  │6000元，依│
│    │        │            │                  │罪疑唯輕，│
│    │        │            │                  │認為係5000│
│    │        │            │                  │元）      │
├──┼────┼──────┼─────────┼─────┤
│8   │98年12月│臺北縣金山鄉│乙○○以其所有之09│丁○○原欲│
│    │3 日晚上│某處        │00000000與丁○○之│向乙○○購│
│    │6 時45分│            │0000000000號門號通│買安非他命│
│    │許      │            │話，以上開電話與林│1 包（重量│
│    │        │            │清郎聯絡確認毒品金│不詳），由│
│    │        │            │額及交易地點，並於│乙○○交付│
│    │        │            │通話後約定交易，惟│毒品，惟因│
│    │        │            │因丁○○試用毒品後│丁○○試用│
│    │        │            │嫌毒品之純度不夠而│毒品後嫌毒│
│    │        │            │未遂。            │品之純度不│
│    │        │            │                  │夠而未完成│
│    │        │            │                  │交易。    │
└──┴────┴──────┴─────────┴─────┘

司法院資訊處製作；財團法人民間司法改革基金會備份。
